【裁判字號】    95,訴,2438
【裁判日期】    951011
【裁判案由】    偽造文書等
【裁判全文】
臺灣高雄地方法院刑事判決             95年度訴字第2438號
公  訴  人  臺灣高雄地方法院檢察署檢察官
被      告  甲○○
上列被告因偽造文書案件，經檢察官提起公訴（95年度偵緝字第
509號），本院判決如下：
    主  文
甲○○共同連續行使偽造私文書，足以生損害於他人，處有期徒
刑柒月。未扣案如附表所示消費之顧客收執聯拾壹張，如附表所
示消費之特約商店存查聯簽帳單拾壹張上「王慧芳」或「王惠芳
」之署名計拾壹枚，均沒收之。
    事實及理由
一、本件被告甲○○所犯為死刑、無期徒刑、最輕本刑為3 年以
    上有期徒刑以外之罪，其於準備程序進行中，就被訴事實為
    有罪之陳述，經告知簡式審判程序之旨，並聽取當事人之意
    見後，本院合議庭裁定由受命法官獨任進行簡式審判程序，
    合先敘明。
二、本件犯罪事實及證據，除如下所示犯罪事實欄之記載應分別
    予以補充更正，證據部分並補充記載：被告於本院審理時之
    自白外，餘均引用檢察官起訴書之記載（如附件）：
    (一)第7 至9 行「復基於偽造文書以供行使及詐欺取財之概括
      犯意，連續於附表所示之時地，持其竊得之上開信用卡購
      物消費」之記載，應補充更正為「復與姓名不詳之成年女
      子，共同基於以供行使及詐欺取財之概括犯意，未經王慧
      芳同意，連續於附表所示之時地，持其竊得之上開信用卡
      ，由該不詳女子偽冒為真正持卡人購物消費」。
    (二)第9 行「並連續偽造信用卡所有人之署押於商店簽帳單上
      」之記載，應補充更正為「並連續在1 式2 聯之簽帳單上
      偽簽「王慧芳」或「王惠芳」之署名」。
三、論罪科刑：
    (一)被告行為後，刑法業於94年2 月2 日修正公布部分條文，
    並於95年7 月1 日施行。依修正後刑法第2 條第1 項規定：
    「行為後法律有變更者，適用行為時之法律。但行為後之法
    律有利於行為人者，適用最有利於行為人之法律」。又本次
    修正涵蓋之範圍甚廣，故比較新舊法時，應就罪刑有關之共
    犯、牽連犯、連續犯、有無累犯加重、自首減輕暨其他法定
    加減原因等一切情形，綜其全部罪刑之結果而為比較，復有
    最高法院95年5 月23日所為之95年度第8 次刑庭會議決議可
    資參照。茲就本案有關之新舊法比較部分，臚列如下：
    1.刑法第28條共犯依修正施行前規定為「二人以上共同實施
      犯罪之行為者，皆為正犯」，修法後則將完全未參與犯罪
      行為之實行之陰謀共同正犯及預備共同正犯刪除。本件被
      告與姓名不詳之成年女子就前開犯行有犯意聯絡並均有參
      與犯罪行為之實行，不論依修正前、後之刑法第28條，均
      構成共同正犯，對被告而言並無有利或不利之情形，應逕
      依行為時即修正前之刑法第28條，論以共同正犯。
    2.按刑法第56條連續犯之規定業於95年7 月1 日修正刪除，
      是於新法修正施行後，被告先後數次行使偽造簽帳單詐騙
      之行為，即須分論併罰。此刪除雖非犯罪構成要件之變更
      ，但顯已影響行為人刑罰之法律效果，自屬法律變更，依
      刑法第2 條第1 項規定，比較新、舊法結果，仍應適用較
      有利於被告之行為時法律即舊法論以連續犯。
    3.按刑法第55條牽連犯之規定，亦於前開刑法修正時刪除，
      然犯一罪而其手段或目的之行為，均在新法施行前者，新
      刑法施行後，應依新法第2 條第1 項之規定，比較適用最
      有利於行為人之法律。因而比較新、舊法結果，被告所犯
      行使偽造私文書與詐欺罪因有手段、目的之牽連犯關係，
      依舊法得依牽連犯規定以一罪論；依新法之規定即應分論
      併罰，是自應適用較有利於被告之行為時法律即舊法論以
      牽連犯。
    4.經綜其等全部罪刑之結果而為比較，以修正前刑法有利於
      被告，應一體適用修正前刑法之規定，合先敘明。
    (二)按依信用卡交易之過程，係持卡人向特約商店提示信用卡
    ，由持卡人在簽帳單上簽名，確認交易之標的及金額，再由
    特約商店核對該信用卡之有效性及持卡人之身分同一性無訛
    後，特約商店即將該簽帳單送交聯合信用卡處理中心請款轉
    知發卡機構撥款，故簽帳單具有持卡人與特約商店之交易契
    約書之性質，並具有持卡人經由聯合信用卡處理中心請求發
    卡機構撥款之請求書或指示文件之性質，非僅具有處理內部
    事務之傳票性質；且在信用卡簽帳單上偽簽姓名，單從形式
    上觀察，即足以知悉其表示已收受特約商店所交付之交易標
    的物，含有收據之性質，故行為人冒用他人名義於信用卡簽
    帳單上簽名，非僅構成刑法第217 條第1 項之偽造署押罪，
    應構成刑法第210 條之偽造私文書罪，行為人在偽造簽帳單
    之後，持向特約商店行使，自屬行使偽造私文書之行為。
    (三)被告甲○○偕同不詳女子持信用卡簽帳消費時，由該女子
    或甲○○自行在1 式2 聯之簽帳單上偽簽『王惠芳』或『王
    慧芳』署名後，並將存查聯交予特約商店，係犯刑法第216
    條、第210 條之行使偽私文書罪；其因此致使特約商店店員
    陷於錯誤，而同意簽帳消費交付財物，係犯同法第339 條第
    1 項詐欺取財罪。其就行使偽造私文書、詐欺犯行與該姓名
    不詳之成年女子間有犯意聯絡及行為分擔，應論以共同正犯
    。又其在簽帳單上偽造署名之行為，係偽造簽帳單私文書之
    部分行為，不另論罪；又偽造簽帳單之私文書後復持以向店
    員行使，則其偽造之低度行為為行使之高度行為所吸收，亦
    均不另論罪。被告先後多次行使偽造私文書及詐欺取財之犯
    行，均時間緊接，方法相同，且皆觸犯構成要件相同之罪名
    ，顯係基於概括犯意反覆為之，均各應依修正前刑法第56條
    連續犯規定，分別論以一連續行使偽造私文書罪、連續詐欺
    取財罪，並各加重其刑。被告所犯上開連續行使偽造私文書
    罪、連續詐欺取財罪間，有方法、目的之牽連犯關係，應從
    一重之連續行使偽造私文書罪論處。爰審酌被告偽冒王慧芳
    之名義刷卡消費，危害交易秩序，且金額達11萬9,288 元，
    所生危害不輕，迄今未賠償聯邦商業銀行及其犯後坦承犯行
    等一切情狀，量處如主文所示之刑，以示懲儆。末查，未扣
    案如附表所示之顧客收執聯及特約商店存查聯簽帳單各11張
    ，其中顧客收執聯11張部分，為被告所有供行使偽造私文書
    、詐欺取財犯罪所用之物，應依刑法第38條第1 項第2 款規
    定，宣告沒收之【該簽帳單上『王慧芳』或『王惠芳』署名
    11 枚 部分，因簽帳單已宣告沒收之，故不再諭知沒收】；
    至特約商店存查簽帳單11紙，因已交付各該特約商店，非屬
    被告所有，不另為沒收之諭知，但其上偽造之『王慧芳』或
    『王惠芳』署名11枚，雖該部分簽帳單正本並未扣案，但無
    證據證明業已滅失，不問屬於犯人與否，均應依刑法第219
    條之規定，宣告沒收之。
據上論斷，應依刑事訴訟法第273 條之1 第1 項、第299 條第1
項前段、第310 條之2 、第454 條第2 項，刑法第2 條第1 項前
段、修正前第28條、第216 條、第210 條、第339 條第1 項、修
正前第55條、修正前第56條，第219 條、第38條第1 項第2 款，
罰金罰鍰提高標準條例第1 條前段，判決如主文。
本案經檢察官乙○○到庭執行職務。
中    華    民    國    95    年    10    月    11    日
                  刑事第六庭    法  官  王  琁
上正本證明與原本無異
如不服本判決，應於判決送達後10日內，向本院提出上訴狀。
中    華    民    國    95    年    10    月    12    日
                                書記官  黃國忠
附錄本案判決論罪科刑法條：
中華民國刑法第216條
（行使偽造變造或登載不實之文書罪）
行使第 210 條至第 215 條之文書者，依偽造、變造文書或登載
不實事項或使登載不實事項之規定處斷。
中華民國刑法第210條
（偽造變造私文書罪）
偽造、變造私文書，足以生損害於公眾或他人者，處 5 年以下有
期徒刑。
中華民國刑法第339條
（普通詐欺罪）
意圖為自己或第三人不法之所有，以詐術使人將本人或第三人之
物交付者，處5 年以下有期徒刑、拘役或科或併科1 千元以下罰
金。


司法院資訊處製作；財團法人民間司法改革基金會備份。
